【裁判字號】    89,交易,95
【裁判日期】    890711
【裁判案由】    過失致死
【裁判全文】
臺灣雲林地方法院刑事判決                          八十九年度交易字第九五號
    公  訴  人  臺灣雲林地方法院檢察署檢察官
    被      告  甲○○
右列被告因過失致死案件，經檢察官提起公訴（八十九年度偵字第一五二六號），本
院判決如左：
    主  文
甲○○從事業務之人，因業務上之過失致人於死，處有期徒刑捌月。緩刑參年。
    事  實
一、甲○○以駕駛車號ＴＨ─四五七三號自用小貨車從事清運廢棄物工作為業，駕駛
    為其附隨業務，為從事業務之人，於民國八十九年三月二十八日下午七時許，駕
    駛車號ＴＨ─四五七三號自用小貨車，沿雲林縣口湖鄉○○村○○路，由北往南
    方向行駛，行經雲林縣口湖鄉○○村○○路與民生路交岔路口時，原應汽車之行
    車速度，應依標誌之規定，並應注意車前狀況，隨時採取必要之安全措施，且依
    當時為晴天、夜間有照明、路面無缺陷、無障礙物、視距良好，又非不能注意，
    竟疏未注意，以時速四十五公里（該路段依標誌規定，限速每小時四十公里）之
    超速行駛，適有王國和騎乘兩輪腳踏車沿民生路，由東向西方向行駛，至該交岔
    路口處，甲○○因煞車閃避不及，致其所駕駛之自用小貨車車頭撞及王國和腳踏
    車車身右側，王國和因而人、車倒地，並遭前揭超速駕駛煞車不及之自小貨車向
    前拖行二、三十公尺以上，王國和因而受有顱內出血、頭部挫傷等傷害，於送醫
    後，不治死亡。甲○○於肇事後主動向雲林縣警察局北港分局下崙派出所警員乙
    ○○自首而接受裁判。
二、案經臺灣雲林地方法院檢察署檢察官自動檢舉偵查起訴。
    理  由
一、訊據被告甲○○對於右揭時、地駕駛自小貨車而與被害人王國和發生碰撞致其傷
    重不治死亡之事實坦承不諱，而被害人王國和因本件車禍導致顱內出血不治死亡
    ，復據檢察官督同檢驗員相驗無訛，有相驗屍體證明書、驗斷書及勘驗筆錄等各
    乙份附相驗卷宗在卷可證。查本件車禍現場之刮地痕，係自中山路與民生路交岔
    路口延伸，自中山路由北向南之內側車道刮過外側車道之地面至車道邊線長達二
    、三十餘公尺，在中山路及民生路交岔路口並有拖鞋散落於地面，有道路交通事
    故調查報告表一紙在卷可稽，足見本件車禍之撞擊點應在甲○○前行之車道即中
    山路及民生路交岔路口，王國和於碰撞後倒地，拖鞋因而散落地面，腳踏車並遭
    自小貨車拖行二、三十公尺後始停止。再被告甲○○所駕駛之車號ＴＨ─四五七
    三號自用小貨車於車禍發生後停靠路邊時，腳踏車車身卡在自小貨車右前輪及車
    下，腳踏車車頭朝向自小貨車右前輪，有照片八張在卷足憑，衡諸常情，苟非被
    告駕車速度甚快，於聽見車輛底盤發出異聲，豈會不設法立刻停車，而仍前行二
    、三十公尺餘，且被告超速行駛等情，亦據被告自承在卷，益徵被告超速且未注
    意車前狀況，因而撞及被害人王國和，致使王國和人、車倒地，並受有顱內出血
    、頭部挫傷等傷害不治死亡之事實。按汽車之行車速度，應依標誌之規定（該路
    段限速每小時四十公里）；並應注意車前狀況，隨時採取必要之安全措施，道路
    交通安全規則第九十四條第一項本文、第九十四條第三項分別定有明文，被告駕
    駛汽車本應注意上述道路交通安全規定，且依當時夜間有照明、晴天、路面乾燥
    、無障礙物、無缺陷、視距良好，有道路交通事故調查報告表一紙在卷足據，並
    無不能注意之情形，被告能注意而不注意，因而肇至本件車禍，自應負過失之責
    任。被告之過失行為與被害人死亡之結果間，復有相當因果關係，是被告過失犯
    行堪以認定。
二、按刑法上所謂業務，係指個人基於其社會地位繼續反覆所執行之業務，其主要部
    分之業務固不待論，即為完成主要業務所附隨之準備工作與輔助事務，亦應包括
    在內，最高法院七十一年臺上字第一五五○號著有判例可資參照，本件被告平日
    以駕駛自小貨車從事清運廢棄物工作為業，其駕駛行為，係為完成主要駕駛業務
    所附隨之準備工作，屬業務上之行為，為從事業務之人。核被告所為，係犯刑法
    第二百七十六條第二項之業務過失致人於死罪。公訴意旨認應依刑法第二百七十
    六條第一項之過失致死罪處斷，尚有未洽，惟起訴事實相同，爰依法變更起訴法
    條，併予敘明。被告於肇事後，偵查犯罪機關尚未發覺犯罪前，主動向前往現場
    處理之警員自首並靜候裁判等情，業據證人即雲林縣警察局北港分局下崙派出所
    警員乙○○到庭證述屬實（見本院八十九年六月八日訊問筆錄），應依刑法第六
    十二條之規定減輕其刑。爰審酌被告並無前科、素行良好、因一時失慎致肇本件
    車禍，犯後已與被害人家屬達成民事和解（有調解書附卷足按）、其過失程度及
    被害人生命之價值等一切情狀，量處如主文所示之刑，又查被告未曾受有期徒刑
    以上之宣告，有台灣高等法院被告全國前案記錄表一份附卷可參，經此刑之宣告
    後，應知警惕而無再犯之虞，本院認其所宣告之刑，以暫不執行為適當，爰併宣
    告緩刑三年，以啟自新。
據上論斷，應依刑事訴訟法第二百九十九條第一項前段、第三百條，刑法第二百七十
六條第二項、第七十四條第一款、第六十二條前段、罰金罰鍰提高標準條例第一條前
段，判決如主文。
本案經檢察官林伯宇到庭執行職務。
中      華      民      國   八十九     年      七    月     十一     日
                                          臺灣雲林地方法院刑事第二庭
                                              審判長法官  紀  文  勝
                                                    法官  蔣  得  忠
                                                    法官  冷  明  珍
右正本證明與原本無異。
如不服本判決，應於判決送達後十日內向本院提出上訴狀( 應附繕本 )。
                                                  書記官  周  麗  雲
中      華      民      國     八十九     年      七    月     十四     日
刑法第二百七十六條
一、因過失致人於死者，處二年以下有期徒刑、拘役或二千元以下罰金。
二、從事業務之人，因業務上之過失犯前項之罪者，處五年以下有期徒刑或拘役，得
    併科三千元以下罰金。


司法院資訊處製作；財團法人民間司法改革基金會備份。
